最高法院刑事判決　　　　　　　　　　　　　　　　八十八年度台上字第三三○號
　　上　訴　人　甲○○
右上訴人因違反懲治盜匪條例案件，不服台灣高等法院台中分院中華民國八十七年十
月二十八日第二審更審判決（八十七年度上更(二)字第一三九號，起訴案號：台灣台中
地方法院檢察署八十五年度偵字第二一一二一號），提起上訴，本院判決如左：
    主  文
上訴駁回。
    理  由
按刑事訴訟法第三百七十七條規定，上訴於第三審法院，非以判決違背法令為理由，
不得為之。是提起第三審上訴，應以原判決違背法令為理由，係屬法定要件。如果上
訴理由狀並未依據卷內訴訟資料，具體指摘原判決不適用何種法則或如何適用不當，
或所指摘原判決違法情事，顯與法律規定得為第三審上訴理由之違法情形，不相適合
時，均應認其上訴為違背法律上之程式，予以駁回。本件原判決依憑被害人林冠佑之
指訴，上訴人甲○○及共犯方東龍（另由軍法機關審理）供認之情節，證人蔡建成之
證言，扣押之未具殺傷力玩具手槍、子彈，卷附之亞士頓汽車旅館營業日報表、台中
市農會一心分部支票、贓物領據等證據，認定上訴人有其事實欄所載之犯行。對於上
訴人否認有擄人勒贖犯意之辯解，認為不可採信，亦依上訴人在警訊之自白及其於第
一審審理中之供認，核與被害人指訴情節相符等卷證資料，詳加指駁及說明。因將第
一審關於上訴人部分之判決撤銷，依牽連犯從一重仍論處上訴人共同意圖勒贖而擄人
罪刑（處有期徒刑十二年，褫奪公權六年）。上訴意旨略謂：上訴人與方東龍祇有強
盜之意圖，並無擄人勒贖之意思，僅因不滿足而有脅迫並繼續押被害人四處籌款之目
的，被害人在警訊中所稱：「方東龍要我交出贖款二百萬元（新台幣，下同）」及上
訴人警訊筆錄記載：「我與方東龍借收帳才持槍、刀押林冠佑擄人勒贖」，顯非出於
被害人所供及上訴人之任意性自白，而係訊問與製作筆錄者之主觀用語，與事實不符
，不能據此推定上訴人有擄人勒贖犯行，充其量僅係普通強盜犯罪而已，原判決對上
訴人此項辯解，不加斟酌採納，並未說明其理由，逕認上訴人犯擄人勒贖罪，有採證
違背證據法則及適用法則不當與判決不載理由之違法；上訴人與方東龍犯罪所得之支
票十五張，除其中台中市農會一心分部第0000000號及第0000000號二
張已扣押外，其餘皆已費失不存在，原判決仍為發還之諭知，不載明所憑之理由，
有判決不載理由之違誤；擄人勒贖罪原為妨害自由及恐嚇取財罪之結合犯，原判決
認係妨害自由與強盜罪之結合犯，又擄人勒贖罪，本已包含妨害自由之犯行在內，毋
庸另論以妨害自由罪，原判決既認上訴人行為，應成立擄人勒贖罪，又認另犯妨害
自由罪，二罪有牽連關係，有判決理由前後矛盾及適用法則不當之違法；犯強盜罪而
擄人勒贖之結合犯，其擄人勒贖行為，應以在盜所者為限，原判決於事實欄認定上訴
人與方東龍係以被害人之機車搭載被害人四處借錢，不在初次盜所之亞士頓汽車旅館
，理由欄內，竟認上訴人係犯強盜罪而擄人勒贖，應依懲治盜匪條例第二條第一項第
九款之擄人勒贖罪特別規定，不再論以同條例第五條第一項第一款之強盜罪，有不適
用法則之違法；上訴人學歷、知識程度不高，早年喪父，隻身在外謀識，交友不慎，
思慮欠周，誤觸法網，犯後已知悔悟，已與被害人達成民事和解，其情不無可憫之處
，原判決未審酌刑法第五十七條各款情狀，仍從重量處有期徒刑十二年，適用法則失
當云云。惟查原審於民國八十七年十月十四日審理時，曾將被害人及上訴人之警訊筆
錄提示予上訴人，並訊問有何意見，上訴人並無所謂非出於任意性之供述，係訊問與
製作筆錄者主觀用語之辯解，僅答稱：「我沒有擄人勒贖」，自不得於提起第三審上
訴時，方主張此新事實。又原判決非但於理由欄一，明其認定上訴人犯行所憑之證
據，且於理由欄二，引用被害人在警訊中指訴遭方東龍與上訴人勒贖二百萬元，及上
訴人在警訊中所為與方東龍持槍、刀押被害人擄人勒贖之自白，說明上訴人在原審所
為無擄人勒贖犯意之辯解，不足採信之理由。而上訴人與方東龍因強劫被害人所得之
十五張支票，其中十三張雖未扣押，但未能證明業已滅失而不存在，原判決因而依懲
治盜匪條例第七條第一項之規定，併為發還被害人之諭知，自無不合。顯無上訴意旨
所謂違背證據法則與不載理由及適用法則不當之違法情事。復查犯強盜罪而有擄人勒
贖之行為者，刑法第三百三十二條第三款有結合犯之特別處罰規定，法定刑為死刑或
無期徒刑，本罪係以強盜罪及擄人勒贖罪相結合者而言，祇須一面強盜，同時又有擄
人勒贖之犯行，二者間之犯意有所關聯，即足構成；但因懲治盜匪條例第二條第一項
第九款之意圖勒贖而擄人罪，有法定刑為唯一死刑之較重處罰明文，後者之特別法雖
為前者結合犯之部分法，然依重法優於輕法之法律適用原則，故應適用後者之重法論
處。原判決依其確認之事實，認上訴人原犯刑法第三百三十二條第三款之以犯強盜罪
而擄人勒贖之結合犯，因懲治盜匪條例第二條第一項第九款之擄人勒贖罪較重，而依
該較重之罪論斷，不另論以同條例第五條第一項第一款之強盜罪，復已說明上訴人之
犯罪情狀非無可憫恕之理由，適用刑法第五十九條規定酌量減輕其刑後，量處最低度
之有期徒刑十二年，自不容上訴意旨，任憑己意，主張量刑過重及不適用法則。至強
盜罪，係以強暴、脅迫、藥劑、催眠術或他法，至使不能抗拒為方法，原本即已含有
妨害自由之性質，而擄人勒贖罪，本質上又係妨害自由罪及恐嚇取財罪之結合犯，自
均毋庸再引用妨害自由罪名。原判決誤謂擄人勒贖罪為妨害自由與強盜之結合犯，復
贅引刑法第三百零二條第一項之以非法方法剝奪人行動自由罪，認與擄人勒贖等罪間
有方法結果之牽連關係，然上開用語欠妥及贅引法條之訴訟程序上之違誤，對全案情
節及判決本旨尚不生影響，依刑事訴訟法第三百八十條之規定，仍不得執為適法之第
三審上訴理由。依上開說明，本件上訴為違背法律上之程式，應予駁回。
據上論結，應依刑事訴訟法第三百九十五條前段，判決如主文。
中      華      民      國    八十八    年      一      月    二十二    日
                              最高法院刑事第一庭
                                  審判長法官  施  文  仁
                                        法官  陳  炳  煌
                                        法官  張  淳  淙
                                        法官  林  錦  芳
                                        法官  花  滿  堂
      右正本證明與原本無異
                                              書  記  官
中      華      民      國    八十八    年      一      月    二十六    日
